臺灣高雄地方法院刑事判決　　　　　　　　九十三年度交簡上字第一一五號
　　公　訴　人　臺灣高雄地方法院檢察署檢察官
　　上　訴　人　甲○○
　　即　被　告
右列上訴人因過失傷害案件，不服本院高雄簡易庭九十三年度交簡字第七四四號簡易
判決（聲請簡易判決處刑案號：臺灣高雄地方法院檢察署九十二年度調偵字第九四六
號）提起上訴，本院管轄第二審之合議庭判決如左：
    主  文
原判決撤銷。
甲○○無罪。
    理  由
一、公訴意旨略以：上訴人即被告甲○○於民國（下同）九十二年五月九日十三時五
    十分許，駕駛車牌號碼ＵＸ－四二一三號自小客車，沿高雄市苓雅區○○○路由
    北往南方向行駛，行經該路三０五號前，理應注意駕駛車輛注意車前狀況，隨時
    採取必要之安全措施，及行車速度應依速限標誌或標線等規定，且依當時天候狀
    況良好、柏油路面乾燥並無障礙或其他缺陷，又無不能注意之情事，竟疏於注意
    ，冒然以時速逾五十公里之速度加駛通過上述地點，致撞及同向由告訴人丁○○
    所騎乘車牌號碼ＯＮＨ－四五三號輕型機車，丁○○因而人車倒地，並受有頭部
    外傷併腦震盪、左足腓骨骨折之傷害，因認被告甲○○涉有刑法第二百八十四條
    第一項前段之過失傷害罪嫌云云。
二、本件公訴人認被告甲○○涉犯過失傷害罪嫌，係以被告之供述、告訴人之指訴、
    診斷證明書、道路交通事故現場圖、現場及車損照片十八幀而認被告因疏於注意
    車前狀況及超速行駛，對於本件車禍之發生具有過失為其主要論據。訊據被告固
    對於前揭時、地駕駛車牌號碼ＵＸ－四二一三號自小客車與告訴人所騎乘車牌號
    碼ＯＮＨ－四五三號之機車發生碰撞，而告訴人因此受有頭部外傷併腦震盪、左
    足腓骨骨折等傷害之事實，然堅決否認對於車禍之發生有過失，辯稱：本件車禍
    事故的發生，係因告訴人騎乘機車由慢車道斜向變換車道至外側快車道，告訴人
    騎乘之機車左前車頭，因而擦撞被告所駕駛自小客車之右後側車身，而非被告駕
    駛自小客車由後方追撞告訴人騎乘之機車，又當時路段車輛眾多，被告未有超速
    駕駛情事等語。
三、按犯罪事實應依證據認定之，無證據不得認定犯罪事實；又不能證明被告犯罪者
    ，應諭知無罪之判決，刑事訴訟法第一百五十四條第二項及第三百零一條第一項
    分別定有明文。復按刑事訴訟法上所謂認定犯罪事實之證據，係指足以認定被告
    確有犯罪行為之積極證據而言，如未能發現相當證據或證據不足以證明，自不能
    以推測或擬制之方法，以為裁判基礎，最高法院二十九年上字第三一五號及四
    十年台上字第八六號分別著有判例可資參照。再刑事訴訟上證明之資料，無論其
    為直接或間接證據，均須達於通常一般之人均不致有所懷疑，而得確信其為真實
    之程度，始得據為有罪之認定，若關於被告是否犯罪之證明未能達此程度，而有
    合理懷疑之存在，致使無從形成有罪之確信，根據「罪證有疑，利於被告」之證
    據法則，即不得遽為不利被告之認定，亦有最高法院七十六年度臺上字第四九八
    六號判例可資參照。
四、經查：(一)九十二年五月九日十三時五十分許，被告駕駛車牌號碼ＵＸ－四二一三
    號自小客車，沿高雄市苓雅區○○○路由北往南方向行駛，行經該路三０五號前
    ，適與同向行駛，由告訴人所騎乘車牌號碼ＯＮＨ－四五三號輕型機車發生擦撞
    ，告訴人因而人車倒地，並受有頭部外傷併腦震盪、左足腓骨骨折等傷害之事實
    ，業經被告供承在案，核與告訴人指述情節相符，並有診斷證明書、道路交通事
    故調查報告表、現場圖、現場及車損照片十八幀在卷可稽，故堪信告訴人確因該
    車禍受有前開傷害，然不得以此謂被告就本件車禍發生當然具有過失。本件車禍
    之發生，究係被告自後方追撞告訴人，抑或係告訴人由慢車道斜向變換車道至外
    側快車道，致與被告所駕駛之自小客車發生擦撞？被告有無過失？仍應依其他證
    據認定之。(二)本件肇事撞擊情形係告訴人騎乘機車之左前車頭，與被告自用小客
    車之右後側車身發生擦撞，此據被告及告訴人分別供述明確，復有道路交通事故
    調查報告表、現場及車損照片十八幀在卷可稽。據告訴人指訴：當時伊行駛於外
    側快車道，被告亦行駛於外側快車道，被告駕駛自用小客車由伊後方高速前進，
    致與伊所騎乘之機車發生擦撞等語，據此指述若真，則衡以常情，兩車碰撞點應
    係被告自用小客車的車頭撞擊告訴人機車的車尾，然依據偵查卷（見92調偵946
    號卷第十三頁至第十五頁）內被告駕駛之車號ＵＸ－四二一三號自小客車肇事後
    照片，僅有右後側車門有撞擊痕跡及告訴人所騎乘機車車身之藍色車漆，其他車
    身並無撞擊及藍色車漆痕跡，而以上開照片顯示本件車禍的碰撞點，應係被告自
    用小客車的右後側車身處，與告訴人機車的左前車頭處，告訴人前揭指訴顯與證
    據不符，尚難以此為被告不利之認定。(三)本件車禍發生經過，依被告所供述及道
    路交通事故調查報告表、交通事故談話紀錄表、現場圖均顯示係告訴人當時騎乘
    機車沿光華一路北向南行駛，本係行駛在慢車道，行經肇事地點前，因為告訴人
    車前發生臨時障礙（前方有車推擠），告訴人遂變換車道，由慢車道斜向駛入外
    側快車道，致告訴人左前車頭與適時同向直行由被告所駕駛之自用小客車的右後
    側車身發生碰撞之情，告訴人就此雖稱：道路交通事故談話紀錄表、現場圖等之
    記載，係承辦警員丙○○，利用告訴人腦震盪受傷治療期間，在告訴人未完全恢
    復清醒之狀況下所製作，伊並未告知警員丙○○，謂「伊行經肇事地前，因為車
    前發生臨時障礙（前方有車推擠），致變換斜向駛入外側快車道」等內容，道路
    交通事故現場圖及肇事經過摘要紀錄顯有錯誤等語。然上開道路交通事故談話紀
    錄表，係於本件車禍事故發生後隔日（九十二年五月十日）十九時五十六分許，
    由警員丙○○親自以電話詢問告訴人所製作，而現場圖係警員丙○○於同年月十
    二日十九時許，基於上開談話紀錄表、現場照片等卷證資料所製作，而該談話紀
    錄表之製作與本件車禍事故之發生，僅相隔約三十小時許，且由該談話紀錄表之
    記載觀之，告訴人對於本件車禍事故發生的時間、地點、有無飲酒、有無使用行
    動電話、肇事地點有無交通號誌、該交通號誌運作是否正常等情事均供述明確，
    故可知告訴人當時的記憶仍舊鮮明，並未因為腦震盪而受影響。又該談話紀錄表
    之製作，亦係在告訴人的自由意志下所製作，另警員丙○○與告訴人亦無任何糾
    紛，又與被告亦無任何親屬或其他利害關係，故警員丙○○並無甘冒刑法第二百
    十三條公務上登載不實罪之風險，而在道路交通事故談話紀錄表、現場圖上為不
    實登載的動機，且被告所稱肇事發生經過與前述兩車碰撞後照片所顯示之撞擊情
    形相符，堪認告訴人前揭指稱顯然避重就輕。(四)公訴人雖認被告以逾速限五十公
    里的速度，駕駛自用小客車沿光華一路北向南行駛，並以被告在偵查中之供稱作
    為認定之證據，惟被告於本院審理時翻異前詞，而公訴人並未提出其他補強證據
    以資證明被告有超速駕駛之行為，故尚難僅憑被告的供述，即遽認定被告有超速
    駕駛之行為。(五)綜上所述，本件告訴人指訴係由被告自後追撞告訴人騎乘機車致
    生本件事故之情，與卷內證據所示不符，且公訴人所指被告超速行駛之情事又缺
    乏其他補強證據以明是否符合真實，再依被告供稱係告訴人行駛於慢車道，因車
    前臨時發生障礙（前有車推擠），告訴人遂由慢車道斜向變換車道至外側快車道
    ，致告訴人機車左前車頭，與適時同向，沿外側快車道直行，由被告所駕駛自用
    小客車的右後側車身發生碰撞之情形，被告既係直行，則其注意義務的範圍僅在
    於車前狀況，而不及於車後狀況，自難認被告有何注意義務之違反，尚難單以車
    禍發生致告訴人受傷之事實，遽認被告有過失傷害犯行，既不能證明被告犯罪，
    自應為無罪之諭知，以昭公允。原審未查，遽為上訴人即被告有罪之諭知，被告
    上訴意旨否認有過失傷害之犯行，指摘原判決不當，為有理由，應由本院將原判
    決撤銷改諭知無罪之判決。
五、另按檢察官聲請以簡易判決處刑之案件，經法院認為有第四百五十一條之一第四
    項但書之情形者，應適用通常訴訟程序審判之。刑事訴訟法第四百五十二條定有
    明文。又按對於簡易判決之上訴，準用刑事訴訟法第三編第一章及第二章之規定
    ，管轄第二審之地方法院合議庭受理簡易判決上訴案件，應依通常程序審理。其
    認案件有刑事訴訟法第四百五十二條之情形者，應撤銷原判決，逕依通常程序為
    第一審判決，法院辦理刑事訴訟簡易程序案件應行注意事項第十四項亦定有明文
    。本件原審依承辦檢察官聲請簡易判決處刑，對被告以傷害罪論罪科刑，經本院
    撤銷原判決，改判被告無罪，已詳如前述，足認檢察官聲請簡易判決處刑為不適
    當，而有刑事訴訟法第四百五十一條之一第四項但書第三款之情形，故依前揭規
    定，應由本院合議庭逕依通常程序審理後，自為第一審判決，檢察官如不服本判
    決，仍得於法定上訴期間內，向管轄之第二審法院提起上訴，附此敘明。
據上論斷，應依刑事訴訟法第四百五十五條之一第一項、第三項、第三百六十九條第
一項前段、第三百六十四條、第三百零一條第一項，判決如主文。
本案經檢察官乙○○到庭執行職務
中      華      民      國    九十三    年      八      月    二十五    日
                                  臺灣高雄地方法院刑事第九庭
                                      審判長法  官    孫啟強
                                            法  官    張茹棻
                                            法  官    楊智守
右正本證明與原本無異。
如不服本判決，應於判決送達後十日內，向本院提出上訴狀。
                                            書記官    王美玲
中    華    民    國      九十三      年      八      月      二十五      日
